臺灣彰化地方法院民事判決　九十年度訴字第四三一號
　　原　　　告　乙○○
　　被　　　告　甲○○
右當事人間請求給付承攬契約報酬等事件，本院判決如左：
　　主　　　文
被告應給付原告新台幣貳拾萬元，及自民國九十一年二月五日起至清償日止，按年息
百分之五計算之利息。
原告其餘之訴駁回。
訴訟費用由被告負擔十分之一，餘由原告負擔。
本判決原告勝訴部分，於原告以新臺幣陸萬柒仟元供擔保後得假執行。
原告其餘假執行之聲請駁回。
　　事　　　實
甲、原告方面：
一、聲明：（一）被告應給付原告新台幣（下同）二百二十萬元及自起訴狀繕本送達
    翌日起至清償日止，按年息百分之五計算利息。（二）願供擔保請准宣告假執行。
二、陳述：
（一）緣被告於民國（下同）八十七年間向環球混凝土工業股份有限公司（下稱環球
　　　公司）溪湖廠承包位於該廠內之辦公室工程後，被告即僱請原告擔任該工程之
      工地主任，每日工資一千元，工期七十五天，但被告因對彰化地區營造業不熟
      ，所以請原告僱工、叫料施作系爭工程，雙方並約定於辦公室工程完工後，由
      原告檢具發票及收據交由被告向環球公司請款，而由被告向環球公司取得款項
      後，再給付二百萬元予原告；詎料被告於八十八年四月二十六日，在彰化市○
      ○路二五一巷二號二樓內，收受原告交付之發票、收據及工程估價單，並向環
　　　球公司取得工程款項後，竟未將二百萬元給付予原告，且亦僅付原告工資一萬
      二千元而已，嗣經原告催討，被告仍拒不付款，爰依民法第四百八十二條，第
　　　四百八十六條之規定，請求被告應給付上開二百萬元。
（二）又原告於八十八年四月二十六日當日並未向被告取得任何款項，然被告竟於原
　　　告簽名「乙○○」之估價單上偽造「現款付清」四字，並持以向原告之下游包
　　　工商佯稱被告已將該工程款給付予原告，致原告信用、名譽造成損害，不願再
　　　與原告合作，並一再催促，要求原告須簽立本票還款，原告無力清償又遭聲請
　　　本票裁定強制執行；原告因此只得離開彰化，遠赴高雄工作，妻離子散，並蒙
　　　受精神上之痛苦，爰依民法第一百九十五條第一項之規定，請求被告賠償非財
　　　產上之損害二十萬元。
（三）被告因前開偽造文書之犯行，業經臺灣彰化地方法院檢察署以八十九年度偵緝
      字第六四號向 鈞院提起公訴，現並由 鈞院審理中。
（四）原告原依承攬之法律關係，請求被告應給付二百萬元部分，變更為依民法第四
      百八十二條、第四百八十六條有關僱傭之規定請求，依民事訴訟法第二百五十
      五條第一項第二款、第五款之規定應屬合法。
三、提出臺灣彰化地方法院檢察署檢察官八十九年度偵緝字第六四號起訴書影本、存
    證信函影本、本院八十九年度票字第三Ｏ三Ｏ號、九十年度票字第一一二號民事
    裁定影本、八十九年度促字第一八Ｏ七六號、八十九年度促字第一七ＯＯ三號支
    付命令影本各一件、支票影本四件、本票影本一件為證。
乙、被告方面：被告未於言詞辯論期日到場，亦未提出書狀作何聲明或陳述。
丙、本院方面：依職權調閱臺灣彰化地方法院檢察署八十九年度偵緝字第六四號偵查
    卷宗及本院八十九年度訴字第一二一三號刑事卷宗。
　　理　　　由
甲、程序方面：
一、被告受合法通知，未於言詞辯論期日到場，核無民事訴訟法第三百八十六條各款
    所列情形，爰依原告聲請，由其一造辯論而為判決。
二、按訴狀送達後，原告不得將原訴變更或追加他訴，但請求之基礎事實同一者，不
    在此限，民事訴訟法第二百五十五條第一項第二款定有明文。本件原告於起訴後
    雖將原來之訴訟標的承攬之法律關係，變更為僱傭之法律關係，惟依原告主張之
    事實以觀，二者請求之基礎事實為同一，爰依上開規定，准原告為訴之變更。
乙、實體方面：
一、本件原告主張被告於八十七年間向環球公司溪湖廠承包辦公室工程，並僱請原告
　　擔任該工程之工地主任，每日工資一千元，工期七十五天，因被告對彰化地區營
　　造業不熟，乃請原告代為僱工、叫料施作系爭工程，雙方約定於辦公室工程完工
　　後，由原告檢具發票及收據交由被告向環球公司請款，於被告向環球公司請款後
　　，再給付二百萬元予原告；詎料被告於八十八年四月二十六日，在彰化市○○路
　　二五一巷二號二樓內，收受原告交付之發票、收據及工程估價單，嗣並向環球公
　　司取得工程款後，竟不依約付款二百萬元予原告，又原告並未於上開日期向被告
　　取得任何款項，被告竟在原告簽名「乙○○」之估價單上偽造「現款付清」四字
    之事實，業據其提出臺灣彰化地方法院檢察署檢察官八十九年度偵緝字第六四號
　　起訴書影本一件為證，且經本院調閱上開偵查卷宗，亦查明被告亦承認該卷宗內
　　所附之估價單上之「現款付清」係其所為（見上開卷宗第十頁、第四十六頁）及
    經證人即環球公司之經理陳振輝證述屬實（見上開卷宗第五十五頁），且被告經
    合法通知並未到場爭執，並未提出書狀以供斟酌，自堪認原告之主張為事實。
二、按稱僱傭者，謂當事人定，一方於一定或不定之期限內為他方服勞務，他方給付
    報酬之契約，民法第四百八十二條定有明文。次按依僱傭契約之成立要件而言，
　　僱傭契約在受僱人一方，僅止於約定為僱用人供給一定之勞務，即除供給一定勞
　　務之外，並無其他目的，在僱用人一方，亦僅約定對於受僱人一定勞務之供給而
　　予以報酬，縱使受僱人供給之勞務不生預期之結果，仍應負給予報酬之義務，此
　　為其所有之特徵，最高法院四十五年臺上字第一六一九號判例著有明文。本件原
　　告自承其受僱於被告，每日工資一千元，則依據上開說明，每日一千元之報酬，
　　即係被告提供予原告每日勞務之對價，而原告承被告之請代為僱工、叫料施作系
　　爭工程部分，即非其提供勞務，以換取被告給付報酬之對價；從而原告依據民法
    第四百八十二條、第四百八十六條之規定，訴請被告給付二百萬元，即為無理由
    ，應予駁回。
三、再按不法侵害他人之身體、健康、名譽、自由、信用、隱私、貞操，或不法侵害
　　其他人格法益而情節重大者，被害人雖非財產上之損害，亦得請求賠償相當之金
    額；又此項之規定，民法債篇施行前，不法侵害他人信用、隱私、貞操，或不法
    侵害其他人格法益或基於父、母、子、女、配偶關係身分法益而情節重大者，亦
    適用之。民法第一百九十五條第一項前段及民法債篇施行法第九條分則定有明文
    。本件原告主張其於八十八年四月二十六日當天並未向被告取得任何款項，被告
    竟於原告簽名「乙○○」之估價單上偽造「現款付清」四字，並持以向原告之下
    游包商佯稱被告已將該工程款給付予原告，致原告信用、名譽造成損害，不願再
    與原告合作，並要求原告須簽立本票還款，又遭聲請本票裁定強制執行，其因此
    蒙受精神上之痛苦之事實，業據其提出臺灣彰化地方法院檢察署檢察官八十九年
    度偵緝字第六四號起訴書影本、存證信函影本、本院八十九年度票字第三Ｏ三Ｏ
    號、九十年度票字第一一二號裁定影本、八十九年度促字第一八Ｏ七號、一七Ｏ
    Ｏ號支付命令影本、支票影本、本票影本等為證，復經本院調閱上開偵察卷宗查
    明無訛，被告經合法通知並未提出書狀以供斟酌，自堪認原告之主張為事實。查
    被告未付款予原告，竟偽造文書對外向原告之下游包商宣稱已付款予原告，致原
    告無力付款，且遭聲請本票裁定強制執行，此對原告之信用自有損害，又被告係
    以犯罪之方式為之，則此項情節亦屬重大，本件應有上開規定之適用。本院審酌
    兩造之身分、地位、經濟情況暨對原告所造成之損害等情，認原告請求之金額二
    十萬元，尚屬相當，應予准許。
四、綜上所述，原告依據民法第四百八十二條、第四百八十六條及同法第一百九十五
    條第一項之法律關係，訴請被告給付二百二十萬元及自起訴狀繕本送達翌日即九
    十一年二月五日（公示送達登報後起算二十日）起至清償日止，按年息百分之五
    計算之利息，於二十萬元及其利息部分，為有理由，應予准許；至逾上開准許部
    分，為無理由，應予駁回。
五、假執行部分：原告陳明願供擔保請准宣告假執行，於其勝訴部分，核無不合，爰
　　酌定相當之擔保金額，併宣告之。至原告敗訴部分，其假執行之聲請，則失所依
　　附，應予駁回。
據上論結，本件原告之訴為一部有理由，一部為無理由，爰依民事訴訟法第三百八十
五條第一項前段、第七十九條但書、第三百九十條第二項，判決如主文。
中　　　華　　　民　　　國　　九十一　　年　　　三　　　月　　 十三　　 日
　　　　　　　　　　　　　　　　　　　　民事第二庭
~B法　　　官　何志通
右為正本係照原本作成。
如對本判決上訴，應於判決送達後二十日內向本院提出上訴狀。
中　　　華　　　民　　　國　　九十一　　年　　　三　　　月　　 十三　　 日
~B法院書記官　簡茂村
